臺灣橋頭地方法院民事裁定
108年度消債清字第68號
聲請人即債  林福彬  
務人                  
代  理  人  劉彥伯  法扶律師
上列當事人因消費者債務清理事件聲請清算，本院裁定如下：
    主  文
聲請人林福彬自民國一百零九年三月十七日下午四時起開始清算
程序。
命司法事務官進行本件清算程序。
    理  由
一、聲請意旨略以：聲請人即債務人林福彬前向金融機構辦理消
    費借貸、信用卡契約等，致積欠無擔保債務計新臺幣（下同
    ）586,663元，因無法清償債務，乃於民國108年4月間向本
    院聲請前置調解，惟因無法負擔債權人所提還款方案，而於
    108年5月23日調解不成立，因聲請人有不能清償債務或有不
    能清償之虞，復未經法院裁定開始更生程序或宣告破產，爰
    依法聲請准予裁定清算等語。
二、按「債務人不能清償債務或有不能清償之虞者，得依本條例
    所定更生或清算程序，清理其債務。」消費者債務清理條例
    （下稱消債條例）第3條定有明文。衡以消費者與金融機構
    間債之關係之發生，係依契約自由原則及相互間之信賴為基
    礎，此為社會經濟活動得以維繫及發展之重要支柱，債務人
    經濟窘迫，固不應任其自生自滅，債權人一方之利益，仍不
    能因之摒棄不顧。是債務人於協商程序中，自應本於個人實
    際財產及收支狀況，依最大誠信原則，商討解決方案。如終
    究不能成立協商，於聲請更生或清算時，法院審酌上開條文
    所謂「不能清償或有不能清償之虞」，自宜綜衡債務人全部
    收支、信用及財產狀況，評估是否因負擔債務，而不能維持
    最基本之生活條件；所陳報之各項花費，是否確屬必要性之
    支出；如曾有協商方案，其條件是否已無法兼顧個人生活之
    基本需求等情，為其判斷之準據。
三、經查：
  ㈠聲請人前向各金融機構辦理消費借貸、信用卡契約等，致現
    積欠無擔保債務至少586,663元（含和潤企業股份有限公司
    債務127,853元），前即已因無法清償債務，而於108年4月
    間向本院聲請前置調解，因無法負擔債權人所提還款方案而
    於108年5月23日調解不成立等情，此有債權人清冊、財團法
    人金融聯合徵信中心前置協商專用債權人清冊、信用報告、
    調解筆錄等件在卷可稽【見本院108年度司消債調字第98號
    卷（下稱消債調卷）第4頁、第8至13頁、第39至41頁】，堪
    信為真實。
  ㈡聲請人自陳自108年3月起受雇於三江冷氣冷凍工程行，擔任
    冷氣學徒，至同年9月間因工作量減少而遭解雇，依薪資證
    明資料所示，其108年1月至9月之薪資總額為145,150元，核
    每月平均薪資16,127元，而其名下無財產，107年度申報所
    得為256,445元，核每月平均所得21,370元，現未投保勞工
    保險投保等情，此有財產及收入狀況書明書、勞工保險被保
    險人投保資料表、綜合所得稅各類所得資料清單及財產資料
    歸屬清單、薪資證明資料等件附卷可證（見消債調卷第2頁
    、第8至11頁、本院卷第11至14頁、第21至25頁）。查無聲
    請人有其他收入來源，佐以聲請人暫未有工作收入，108年
    間平均薪資僅16,127元，則本院以較高之聲請人107年度每
    月平均所得21,370元作為聲請人償債能力之依據。
  ㈢至支出部分，聲請人固主張需負擔配偶與前夫所生子女之扶
    養費，然按家長家屬相互間，互負扶養之義務，民法第1114
    條第4款定有明文。查配偶與前夫所生子女與聲請人之戶籍
    未在同戶，且聲請人未提出其為家屬及配偶前夫無法負擔扶
    養義務之相關證明資料，亦未成立收養關係，則聲請人主張
    需扶養配偶與前夫所生子女等情，難認可採。至聲請人個人
    日常生活必要費用部分，審酌聲請人負債之現況，基於社會
    經濟活動之互賴及誠信，該日常生活所需費用，自應節制開
    支，不得有超越一般人最低生活標準之享受，否則反失衡平
    ，本院依消債條例第64條之2第1項，參酌108年度高雄市最
    低生活費標準13,099元之1.2倍為15,719元，則聲請人每月
    最低生活費除有特殊情形並有證據證明者外，自宜以此為度
    ，始得認係必要支出。聲請人自陳每月必要支出為14,400元
    ，低於上開標準，應屬可採。
  ㈣綜上所述，以聲請人現每月所得21,370元為其償債能力基準
    ，扣除其每月個人之必要生活費用14,400元後僅餘6,970元
    ，而聲請人目前負債總額為586,663元，以上開餘額按月攤
    還結果，約7年餘期間始能清償完畢，已逾消債條例第53條
    第2項第3款所定6年清償期，堪認聲請人確有不能清償債務
    或有不能清償之虞之情事。從而，聲請人主張已不能清償債
    務，聲請本院准予清算，依所舉事證及本院調查結果，即無
    不合。
四、末按「法院開始清算程序之裁定，應載明其年、月、日、時
    ，並即時發生效力。」、「法院裁定開始更生或清算程序後
    ，得命司法事務官進行更生或清算程序，必要時得選任律師
    、會計師或其他適當之自然人或法人一人為監督人或管理人
    。」，消費者債務清理條例第83條第1項、第16條第1項分別
    定有明文。本件聲請人其目前收入及財產狀況，不能履行債
    務，未償之債務亦屬不能清償，有如上述。從而，聲請人聲
    請清算，洵屬有據，應予准許，爰命司法事務官進行本件清
    算程序。
五、依消費者債務清理條例第11條第1項、第83條第1項、第16條
    第1項，裁定如主文。
中　　華　　民　　國　 109　　年　　3 　　月　　17　　日
              　　民事庭　法　官　李姝蒓
以上正本係照原本作成。
本裁定已於109年3月17日下午4 時公告。
本裁定不得抗告。
中　　華　　民　　國　 109　　年　　3 　　月　　17　　日
  　                      書記官　郭南宏